【裁判字號】    97,交抗,498
【裁判日期】    970428
【裁判案由】    違反道路交通管理處罰條例
【裁判全文】
臺灣高等法院交通事件裁定             97年度交抗字第498號
抗  告  人
即受處分人  甲○○
上列抗告人，因違反道路交通管理處罰條例案件，不服臺灣宜蘭
地方法院，中華民國97年3 月31日裁定（97年度交聲字第42號）
，提起抗告，本院裁定如下：
    主  文
抗告駁回。
    理  由
一、本件原裁定以：
(一)異議人甲○○於九十六年十一月二十六日五時三十一分許，
    因所駕駛車牌號碼七五七─ＮＪ號營業一般小客車違規停放
    國道五號南下二點一公里之緊急停車彎內，經國道公路警察
    局第九警察隊石碇分隊員警查獲掣開公警局交字第Ｚ九Ｃ０
    ０一七０九號舉發違反道路交通管理事件通知單（下稱舉發
    通知單）後，異議人不服提出申訴，原處分機關函詢舉發機
    關後，仍依道路交通管理處罰條例第33條第1項第8款、第63
    條第1項第1款規定裁處異議人罰鍰四千元並記違規點數一點
    等情，有舉發通知單、交通違規陳述單、內政部警政署國道
    公路警察局第九警察隊97年1月19日公警九交字第096097279
    8 號函、交通部公路總局臺北區監理所宜蘭監理站違反道路
    交通管理事件裁決書及送達證書等件在卷為憑。
(二)本件開單舉發過程，業據證人即掣單舉發員警刁錫祥到庭結
    證：其於執行巡邏勤務中發現異議人將車輛停在隧道內避車
    彎（即緊急停車彎），且在車內睡覺，便先拍照存證後，敲
    車窗喚醒異議人並告知不能在該處睡覺，再請異議人出示駕
    照、行照而依規定開單舉發，印象中當時異議人所駕車輛為
    熄火狀態；至避車彎乃提供車輛故障或執行公務時使用，駕
    駛人若有身體不適等臨時突發狀況，雖可作為臨時停車處理
    之地點，但異議人當時在睡覺，看不出身體不適情形，且係
    至其擬開單舉發時，異議人才稱胸悶等語綦詳，復有警攝現
    場照片三幀存卷可稽，是異議人甲○○在高速公路隧道內緊
    急停車彎內停車並在車內睡覺之事實已甚明確，縱其係因身
    體不適、精神恍惚、缺氧昏睡等其他事故而需緊急停車，依
    前揭高速公路及快速公路交通管制規則第12條第1 項及第16
    條第2 款規定，本需立刻採取應變措施加以處理抑或求援，
    要無任意隨性在車內睡覺自行休息藉以回復精神之理。異議
    人空言置辯否認違規，實無可採。觀卷附照片所示，異議人
    甲○○在車內睡覺所呈現之客觀身體狀態與神情實稱舒坦，
    亦即觀其睡覺之表情及神態，皆未彰顯身體不適抑或痛苦等
    情，更徵異議人徒以身體不適、胸悶、昏睡、精神恍惚、壓
    力過鉅導致缺氧等情詞否認違規，均無足信而難解免本件違
    規事實。此外，復查無其他證據可資證明本件員警撤單舉發
    乃屬違法取締抑有程序不當之明顯瑕疵，故異議人甲○○在
    高速公路隧道內違規臨時停車而遭警掣單舉發後，原處分機
    關仍依道路交通管理處罰條例第33條第1項第8款、第63條第
    1項第1款規定，裁處異議人罰鍰四千元並記違規點數一點，
    於法核無不當，乃駁回本件聲明異議，核無不合。
二、按，汽車行駛於高速公路、快速公路或設站管制之道路，不
    遵使用限制、禁止、行車管制及管理事項之管制規則而有下
    列行為者，處汽車駕駛人新臺幣（下同）三千元以上六千元
    以下罰鍰：八、違規減速、臨時停車或停車；又汽車駕駛人
    有上開行為，除依原條款處罰鍰外，並記違規點數一點。道
    路交通管理處罰條例第33條第1項第8款、第63條第1項第1款
    ，分別定有明文。次按，高速公路及快速公路交通管制規則
    第12條第1 項明定：汽車行駛高速公路及快速公路，除於規
    定之停車處外，不得在路肩及路肩外、中央分隔帶、隧道內
    、交流道或收費站區停車。但遇有濃霧、濃煙、強風、大雨
    等特殊狀況嚴重影響行車安全時，得在路肩暫停，並應顯示
    危險警告燈，視線清晰時，應即恢復行駛。同規則第16條第
    2 款復規定；汽車行駛於高速公路及快速公路，行經隧道路
    段，因機件故障或其他緊急情況無法繼續行駛時，應先顯示
    方向燈逐漸減速停於緊急停車彎或緊靠路側停車待援。待援
    期間應將車輛熄火、顯示危險警告燈，並在緊急停車彎入口
    處之人行步道上或故障車輛後方一百公尺處設置車輛故障標
    誌警示之，並立即通知該管公路管理機關或警察機關協助處
    理，駕駛人應協助乘客退至安全處所。
三、抗告意旨略以：既是急迫，如何有時間再作其他動作，否則
    即可駛離交流道，身體不舒服才昏睡，抗告人應無犯意云云
    。惟查，抗告人上開違規情節，已據原審傳喚證人即警員刁
    錫祥到庭作證在卷，且依抗告人被查獲情狀，未依規定採取
    防護措施等情，因認舉發單位舉發，核屬有據，乃駁回本件
    異議，核無不合，抗告意旨徒以己意指摘原審採證不當，而
    未提出客觀證據以資證明其有合理暫停之根據，是抗告人之
    抗告，核為無理由，應予駁回。
四、據上論結，應依道路交通案件處理辦法第26條，刑事訴訟法
    第412條，裁定如主文。
中    華    民    國    97    年    4     月    28    日
                  刑事第十四庭審判長法  官  陳志洋
                                    法  官  吳啟民
                                    法  官  蔡聰明
以上正本證明與原本無異。
不得再抗告。
                                    書記官  陳建邦
中    華    民    國    97    年    4     月    29    日


司法院資訊處製作；財團法人民間司法改革基金會備份。
